【裁判字號】    98,交聲,3491
【裁判日期】    981130
【裁判案由】    交管條例聲異
【裁判全文】
臺灣板橋地方法院交通事件裁定        98年度交聲字第3491號
原處分機關  交通部公路總局臺北區監理所板橋監理站
異  議  人
即受處分人  甲○○
上列異議人即受處分人因違反道路交通管理處罰條例案件，對於
交通部公路總局臺北區監理所板橋監理站於中華民國97年8 月26
日所為之處分（原處分案號：板監裁字第裁41-D00000000號），
聲），聲明異議，本院裁定如下：
    主  文
原處分撤銷。
甲○○不罰。
    理  由
一、原處分機關略以：異議人即受處分人甲○○所有之車牌號碼
    876-BMN 號重型機車，於民國97年7 月18日8 時53分許，行
    經桃園縣龜山鄉○○路1142號，因「汽車駕駛人行車速度，
    超過規定速度之最高時速未滿20公里」之違規，為桃園縣政
    府警察局交通警察隊警員查獲，依違反道路交通管理處罰條
    例第40條規定，以桃警交相字第D00000000 號舉發違反道路
    交通管理事件通知單（下稱舉發通知單）逕行掣單舉發，裁
    處罰鍰新臺幣（下同）1,800 元，並依同條例第63條第1 項
    第1 款規定記違規點數1 點。
二、聲明異議意旨略以：觀諸舉發通知單所附之採證照片，照片
    中該違規車輛與異議人所有之車輛車型、車色不符，該違規
    車輛顯非異議人之車輛，異議人並無此違規事實，爰請求撤
    銷原處分等語。
三、經查：
  (一)桃園縣政府警察局交通警察隊執勤警員，於上揭違規時、地
    ，因該局以架設於該路段之「雷達測速自動照相設備」，測
    得車牌號碼876-BMN 號之重型機車行車時速76公里，超速16
    公里違規，並以上開自動照相設備攝得違規照片後，以舉發
    通知單逕行舉發該機車所有人甲○○違規。異議人不服舉發
    ，向原處分機關陳述意見並提出異議人所有之車牌號碼876-
    BMN 號重型機車實車照片1 張，經原舉發機關即桃園縣政府
    警察局查處後以「雖舉發車型與原車主登錄車籍資料不相符
    ，惟經查詢電腦資料顯示，該照片顯示876-BMN 號機車車號
    清楚、行車速度為每小時76公里，超速違規屬實」為由，仍
    維持原違規之舉發，原處分機關遂據此以異議人「汽車駕駛
    人行車速度，超過規定之最高時速未滿20公里」違規，而為
    本件處分等情，固有本件採證照片1 張、桃園縣政府警察局
    98年9 月2 日桃警交字第0980079927號函及交通部公路總局
    臺北區監理所板橋監理站98年8 月18日板監裁字第裁41-D00
    000000號違反道路交通管理事件裁決書各1 紙在卷可考（見
    本院卷第4 、9 、11頁）。
  (二)惟異議人堅決否認有前開違規情節，並辯稱：採證照片中違
    規車輛與異議人所有之實際車輛車型車色不符，該違規車輛
    非異議人之車輛等語，並提出其所有之車牌號碼876-BMN 號
    重型機車照片1 張在卷可稽。經查，異議人所有之車牌號碼
    876-BMN 號重型機車為三陽廠牌、型式為HP10U5、引擎號碼
    KK406244、車身號碼RFGHP10U07S004767 號、車身顏色為銀
    色，96年2 月出廠，為新領牌照，有交通部公路總局臺北區
    監理所板橋監理站98年10月27日北監板一字第0980004430號
    函暨所附之車牌號碼876-BMN 號機器腳踏車新領牌照登記書
    1 件附卷可參，此適核與異議人於異議狀提出上開照片中之
    車輛廠牌及車身顏色相符。觀以卷內所附之採證照片可知，
    本件經舉發違規之車牌號碼876- BMN號重型機車，車身為黑
    色，此明顯與異議人於本件被舉發之時所登記車籍資料之車
    身顏色「銀色」不符；再經本院命異議人騎乘其所有之該車
    號機車到院，經勘驗後異議人所騎乘車牌號碼876-BMN 號重
    型機車確屬銀色，且其車身、車型、顏色均未有改造、噴飾
    之痕跡，其車身所烙印之車身號碼、引擎號碼均符合監理機
    關記載之車籍資料，另其後輪避震器為黑色、後燈座形狀較
    平滑等情，亦有照片11幀附卷可稽（見本院卷第31-41 頁）
    ，經核亦與違規採證照片所示該車後車輪避震器為白色，後
    燈座係倒削三角形顯然不同，是異議人所辯，難謂無據。從
    而，本件因測速照相所舉發之車牌號碼876-BMN 號重型機車
    ，是否與異議人所有之相同車牌號碼之重型機車為同一輛機
    車，尚非無疑。再者，衡諸現今社會上使用偽造、變造之車
    牌，以躲避查緝之不法情事，屢見不鮮，此為本院職務上已
    知之事實，而本件違規事實既係因超速經雷達測速照相，而
    為原舉發機關逕行舉發，並未經當場攔停，自未經警當場查
    核該重型機車號牌之真偽，則該駕駛人所騎乘機車之車牌是
    否係遭人偽造、變造乙事，即非無疑義，縱使該車號牌並無
    失竊紀錄，亦難據此逕為對異議人不利之認定。此外，復無
    其他積極證據足資佐證異議人為本件違規車輛之所有人，則
    本件異議人所有之車輛是否確有於上揭時、地超速違規，尚
    有合理懷疑存在。
四、綜上所述，本件異議人所有之車輛是否有「汽車駕駛人行車
    速度，超過規定之最高時速未滿20公里」之違規行為，尚屬
    不能證明，仍有合理懷疑之餘地，原處分機關漏未斟酌於此
    ，即遽予裁罰異議人罰鍰1,800 元，並記違規點數1 點，容
    有違誤，本院認異議人之異議為有理由，原處分自應撤銷，
    另諭知異議人不罰，以昭審慎。
據上論斷，應依道路交通案件處理辦法第20條前段，裁定如主文
。
中    華    民    國    98    年    11    月    30    日
                    交通法庭  法  官  陳海寧
以上正本證明與原本無異。
如不服本裁定，應於裁定送達後5 日內敘明抗告理由，向本院提
出抗告狀。
                              書記官  潘佳欣
中    華    民    國    98    年    11    月    30    日


司法院資訊處製作；財團法人民間司法改革基金會備份。
